臺灣苗栗地方法院民事判決              100年度婚字第102號
原      告  薛金秀
被      告  邱黃明
上列當事人間請求離婚事件，本院於民國100 年11月8 日言詞辯
論終結，判決如下：
    主      文
准原告與被告離婚。
訴訟費用由被告負擔。
    事實及理由
壹、事實概要：
一、原告主張略以：兩造為夫妻關係，婚後育有3 名子女，原共
    同生活於新竹縣竹北市○○里○○街28號住處，惟被告嗜賭
    ，在外積欠大筆債務，且一再發生外遇情事，每每凌晨3、4
    時才返家，原告多次寬恕被告不忠行徑，被告卻不思改過，
    只要在外不快，返家便對原告拳打腳踢，原告曾多次受暴住
    院，原告念及子女年幼及維持家庭美滿，均未報警協助，於
    民國93年8 月間原告遭被告施暴，致受有腦震盪及臉部挫傷
    而住院治療5 天。嗣原告不堪長期受暴力，於99年3 月15日
    經長女邱純慧勸說，離家與長女同住於苗栗縣竹南鎮住處，
    被告於99年5 月31日致電長女住處，並由長女之婆婆接聽電
    話，被告竟揚言來鬧，翌日即6 月1 日下午5 時許，被告前
    往原告位於苗栗縣中港里八德街與民生路口之工作場所（小
    吃攤），當時原告正持菜刀在店裡切菜，被告不分青紅皂白
    ，以左腳踢原告右腳，原告因驚恐而手持菜刀往外跑，被告
    則用鐵鍋丟擲原告，並擊中原告後腦，造成原告頭暈跌倒在
    地，被告仍不罷手，又坐在原告身上，以拳頭毆打原告左臉
    頰，致原告受有左臉頰3X3 公分擦傷、左眉2X0. 5公分撕裂
    傷、右小腿3X3 公分紅腫、左手肘1X1 公分擦傷等傷害，並
    有頭痛、頭暈、發抖等症狀，幸經鄰居、親友報警，警方到
    場後被告才停止施暴，翌日被告更不斷以電話聯絡子女邱鴻
    鵬，要詢問原告就診之醫院，原告因恐懼而轉院治療，被告
    竟於99年6 月3 日向警方通報原告為失蹤人口，為此，原告
    乃向本院聲請核發保護令，並經本院於99年6 月2 日核發99
    年度緊家護第6 號緊急保護令及於同年9 月21日核發99年度
    家護字第196 號通常保護令在案，兩造於調解程序中，被告
    大聲揚言將擺爛等語，亦使原告擔心再度受暴而向本院聲請
    延長保護令之期限，並獲本院以100 年度家護聲字第27號裁
    定准許延長5 月在案。是以，雙方顯然難以繼續共營夫妻生
    活。為此，依民法第1052條第1 項第3 款及同條第2 項規定
    ，請求擇一判准兩造離婚，並聲明：(1)請准原告與被告離婚
    ；(2)訴訟費用由被告負擔。
二、被告經合法通知，無正當理由未到庭陳述，亦未具狀表示任
    何意見。
貳、得心證之理由：
一、按離婚之訴，專屬夫妻之住所地或夫、妻死亡時住所地之法
    院管轄，但訴之原因事實發生於夫或妻之居所地者，得由各
    該居所地之法院管轄，民事訴訟法第568 條第1 項定有明文
    。查兩造雖曾共同居住於新竹縣，惟原告現遷居苗栗縣，且
    部分之離婚事由亦發生於苗栗縣，揆諸前揭法條規定，本院
    應有管轄權，合先敘明。
二、被告未於言詞辯論期日到場，亦未提出書狀作何聲明或陳述
    ，核無民事訴訟法第386 條各款所列情形之一，爰依原告之
    聲請，由其一造辯論而為判決。
三、按夫妻一方，受他方不堪同居之虐待者，得向法院請求離婚
    ，民法第1052條第1 項第3 款定有明文；所謂不堪同居之虐
    待者，係指客觀上予以身體上或精神上不可忍受之痛苦，致
    不堪繼續同居而言，此有最高法院34年上字第3968號判例意
    旨，可資審酌。又婚姻以夫妻之共同生活為其目的，夫妻應
    以誠摰相愛為基礎，共同建立和諧美滿幸福之家庭。倘其一
    方予以身體上或精神上不可忍受之痛苦，致無從繼續保持共
    同生活之圓滿、安全及幸福，而生婚姻之破綻，即屬不堪同
    居之虐待，最高法院84年度台上字第1755號判決亦持此見解
    。且所謂夫妻之一方受他方不堪同居之虐待，非以他方出於
    虐待之主觀意思為其要件，苟他方侵害人格尊嚴與人身安全
    之行為，客觀上已逾越夫妻通常可忍受程度，危及婚姻關係
    之維繫，即屬不堪同居之虐待（最高法院87年度台上字第24
    74號判決意旨參照）。
四、按夫妻之一方，有民法第1052條第1 項以外之重大事由，難
    以維持婚姻者，得請求離婚；但其事由應由夫妻之一方負責
    者，僅他方得請求離婚；民法第1052條第2 項定有明文。再
    按民法親屬編於74年修正後，於第1052條增列上開第2 項離
    婚事由之概括規定，其目的在使夫妻請求裁判離婚之事由較
    富彈性，是夫妻間發生足使婚姻難以維持之重大事由者，雖
    不符合該條第1 項所列各款情形，亦無不准依該條第2 項訴
    請離婚之理，不因當事人併據同一事實主張有該條第1 項離
    婚原因而有不同，此有最高法院86年度第2 次民事庭會議可
    資參照。又該條文所謂「其他重大事由」，乃指婚姻是否已
    生破綻而無回復之希望，並從主觀上即當事人是否已喪失維
    持婚姻意願，及客觀上難以維持婚姻之事實，是否已達於倘
    處於同一境況，任何人均將喪失維持婚姻意願之程度。
五、原告主張兩造婚後育有3 名子女，被告因嗜賭而積欠大筆債
    務，且有外遇情事，並對原告拳打腳踢，原告曾多次受暴住
    院，於93年8 月間原告遭被告施暴，致受有腦震盪及臉部挫
    傷而住院治療5 天，原告因不堪長期受虐而離家與長女同住
    ，被告卻於99年6 月1 日下午5 時許，前往原告位於苗栗縣
    竹南鎮小吃攤之工作場所，無視鄰居、親友在場，對原告施
    暴，致使原告受有左臉頰3X 3公分擦傷、左眉2X0. 5公分撕
    裂傷、右小腿3X 3公分紅腫、左手肘1X1 公分擦傷等傷害，
    經本院核發99年度緊家護第6 號緊急保護令及99年度家護字
    第196 號通常保護令在案，更於本院離婚調解期日，向原告
    大聲揚言擺爛，至令原告心生畏懼，而聲請延長上開保護令
    等情，業經原告提出戶籍謄本、本院99年度度緊家護第6號
    緊急保護令及99年度家護字第196 號通常保護令影本為證，
    另經本院依職權調閱之99年度家護字第196 號民事通常保護
    令卷宗、100 年度家護聲字第27號延長保護令卷宗、被告於
    新仁醫院就診之病歷資料相符，核閱屬實，堪為佐證。參酌
    證人即兩造子女邱純慧分別於100 年10月4 日、11月8 日到
    庭證述略以：從小到大，媽媽（即原告）被爸爸（即被告）
    打都是我保護媽媽，我結婚後回家曾看過媽媽受傷臥床，媽
    媽每次被打完，眼睛都是黑色的，有一次媽媽被爸爸打到腦
    震盪，本來媽媽還不敢去醫院，99年3 月間我回娘家，剛好
    媽媽在煮飯，爸爸從外面回來，為了一道菜爸爸一直罵媽媽
    ，我出面勸阻，爸爸就很生氣，我怕媽媽又被打，便詢問媽
    媽要不要跟我一起住，我公婆也知道媽媽情況，所以同意媽
    媽搬來跟我們一起住，爸媽爭吵過程中，曾聽爸爸說他命中
    注定會有這麼多女人，爸爸還曾經跟我說，他離不開現在交
    往中的女友，永遠要跟她在一起，另爸爸從我小時到現在都
    在簽賭，我們也不知道爸爸在外面負債多少，但是爺爺留下
    來的房子已經賣了等語，核與原告主張之前情相吻合。而
    本件被告經合法通知，復無正當理由未到庭陳述，亦未提出
    書狀為任何聲明或陳述，自堪信原告之主張為真實。
六、揆諸前述，被告多次對原告施暴成傷，致子女常見原告負傷
    臥床或眼部受創，另於93年8 月間對原告施暴，致其受有腦
    震盪及臉部挫傷而住院治療5 天，原告不得已遷居長女住處
    後，此次被告又於99年6 月1日 下午5 時許，至原告位於苗
    栗縣中港里八德街與民生路口之工作場所（小吃攤），未顧
    及原告正持菜刀切菜，無視親友、鄰居在場，即對原告拳腳
    相向，原告因驚恐而手持菜刀往外跑，被告又用鐵鍋丟擲原
    告之後腦，致原告頭暈跌倒在地，被告又跨坐原告身上繼續
    出拳毆打，致原告受有左臉頰3X3 公分擦傷、左眉2X0. 5公
    分撕裂傷、右小腿3X3 公分紅腫、左手肘1X1 公分擦傷等傷
    害，並有頭痛、頭暈、發抖等症狀，經警方到場才停止施暴
    ，施暴情節甚屬嚴重，嗣於原告就醫期間，被告持續以電話
    查詢原告就診之醫院，致原告因恐懼而轉院治療，且被告明
    知原告乃受傷就醫治療中，又於99年6 月3 日向警方謊報原
    告為失蹤人口，原告於本件訴訟期間仍表示對被告深感恐懼
    ，足見被告顯已侵害原告之人格尊嚴與人身安全，客觀上逾
    越夫妻通常可忍受程度，危及婚姻關係之維繫，致無從繼續
    保持共同生活之圓滿、安全及幸福，而生婚姻之破綻，已屬
    不堪同居之虐待，且主觀上原告已喪失維持婚姻意願，客觀
    上一般人倘處於同一境況均將喪失維持婚姻意願，兩造婚姻
    客觀上已生破綻而無回復之希望，從而，原告依據民法第10
    52條第1 項第3 款及第2 項規定之離婚事由訴請判決離婚，
    依法即無不合，應予准許。
七、因本案事證已臻明確，其餘主張、陳述及所提之證據，均毋
    庸再予審酌，附此敘明。
八、據上論結，原告之訴為有理由，依民事訴訟法第78條、第38
    5 條第1 項前段規定，判決如主文。
中    華    民    國   100    年    11    月    22    日
                  家事法庭    法  官   李麗萍
以上正本係照原本作成。
如對本判決上訴，須於判決送達後20日之不變期間內，向本院提
出上訴狀，並繳納上訴費4,500元。
                              書記官   陳慧玲
中    華    民    國   100    年    11    月    22    日